臺灣花蓮地方法院刑事判決　　　　　　　　96年度訴字第13號
公　訴　人　臺灣花蓮地方法院檢察署檢察官
被　　　告　乙○○
指定辯護人　本院公設辯護人　丁○
上列被告因殺人未遂等案件，經檢察官提起公訴（95年度偵字第
5902號），本院判決如下：
    主  文
乙○○犯殺人未遂罪，累犯，處有期徒刑伍年貳月，扣案之刀柄
壹支沒收。又犯傷害罪，累犯，處有期徒刑參月；減為有期徒刑
壹月又拾伍日。應執行有期徒刑伍年參月，扣案之刀柄壹支沒收
。
    事  實
一、乙○○曾因傷害、詐欺等案件，經本院於民國94年6月10 日
    以94年度花簡字第153號各判處有期徒刑5月、2 月，應執行
    有期徒刑6月確定，並於95年1月19日執行完畢，竟仍不知悔
    改，於95年10月27日中午12時許（起訴書誤載為6、7時許）
    ，在丙○○位於花蓮縣花蓮市○○街之菜園工寮內與其友人
    一同飲酒，其辨識行為違法或依其辨識而行為之能力並無降
    低，嗣因飲酒問題與戊○○發生口角，竟基於傷害之犯意，
    以拳頭毆打戊○○，致其受有臉、頭皮、頸、胸部挫傷。嗣
    因戊○○大聲喊叫，丙○○出面制止，並出拳毆打乙○○ 1
    下（丙○○所涉傷害犯行未據告訴），乙○○因而心生憤恨
    ，基於殺人之犯意，於同日12時30分許即騎乘腳踏車返回其
    花蓮市○○路242巷4 號住處，取其所有之水果刀1把（刀刃
    約11.5公分）再返回丙○○上開工寮，適丙○○正在屋內熟
    睡，乙○○敲門後，即乘丙○○甫開門而無任何防禦能力之
    際，持上開水果刀刺入丙○○左胸部位，致其受有胸壁長 4
    公分、深1.5公分之開放性傷口、前臂開放性傷口、創傷性
    血胸伴有胸腔開放性傷口之傷害，乙○○行兇後隨即騎乘腳
    踏車離去，丙○○經送往財團法人基督教門諾會醫院（下簡
    稱門諾醫院）急救後，始倖免於難。嗣經警接獲報案而循線
    查獲，並扣得乙○○所有供殺人犯罪所用之水果刀刀柄1 把
    （刀刃部分未扣案）。
二、案經戊○○、丙○○訴由花蓮縣警察局花蓮分局報請臺灣花
    蓮地方法院檢察署檢察官偵查起訴。
    理  由
壹、證據能力有無之認定
一、按被告以外之人於審判外之言詞或書面陳述，除法律有規定
    者外，不得作為證據。又被告以外之人於審判外之陳述，經
    當事人於審判程序同意作為證據，法院審酌該言詞陳述或書
    面陳述作成時之情況，認為適當者，亦得為證據。當事人、
    代理人或辯護人於法院調查證據時，知有第159條第1項不得
    為證據之情形，而未於言詞辯論終結前聲明異議者，視為有
    前項之同意，刑事訴訟法第159條第1項及第159條之5雖分別
    定有明文。
二、查證人丙○○於警詢、偵查時之陳述，證人戊○○於警詢中
    之陳述，核其性質乃屬被告以外之人於審判外之言詞陳述，
    原則上不得為證據。惟被辯護人及被告就前開被告以外之人
    於審判外陳述，均業於本院審理時表示對證據能力沒有意見
    ，同意作為證據，且迄未於本案言詞辯論終結前聲明異議，
    而本院審酌該等言詞陳述作成之情況，核無違法取證及證明
    力明顯過低之瑕疵，亦認為以之作為證據為適當，則依諸上
    開規定，前揭證人丙○○、戊○○於警詢或偵查中之陳述，
    具有證據能力。
貳、認定本案犯罪事實之證據及理由
一、被告於上揭時、地持刀刺殺被害人丙○○及出拳傷害戊○○
    等事實，業據被告乙○○於本院審理中坦承不諱，惟辯稱：
    伊因酒醉才發生此事，辯護人則辯以：被告當時確實有喝酒
    ，故辨識能力欠佳等語。經查：
（一）戊○○遭被告出拳毆打及丙○○遭被告持刀刺殺，兩人因
      而受有事實欄所載之傷勢，除經被告坦白承認外，並經證
      人即告訴人丙○○、戊○○於警詢、偵查中證述相符，且
      有門諾醫院診斷證明書2 份、現場及戊○○受傷照片數張
      附卷供參，以及被告作案用的水果刀刀柄1 把扣案可查，
      足以佐證被告自白的真實性，核先說明。
（二）按人體左胸內有心臟、肺臟等重要器官，故持尖銳之刀刃
      揮砍人體的左胸部位足以發生使人喪失生命之結果，為一
      般人所認識，且被告於本案審理時亦自承明知持刀攻擊人
      之左胸會讓人達到死亡的結果等語（見本院卷第72頁），
      被告行為時自能預見持此鋒利之水果刀往丙○○的左胸刺
      入，足致丙○○死亡的結果，卻仍持該鋒利的水果刀下手
      刺殺丙○○左胸部。且被告係因先毆打戊○○後，遭丙○○毆打1 拳，遂心生不滿返家持水果刀後，再騎乘腳踏車
      至丙○○之工寮尋仇，隨即在丙○○為其開門而無任何防
      禦能力之際，朝其左胸刺入，顯見被告遭丙○○毆打後，
      即引發其殺意，並返家準備兇刀再對無力防禦丙○○下手
      行兇，堪認其殺意甚堅。嗣丙○○於同日12時47分至門諾
      醫院急診，上開左側胸部之傷勢，經診斷其傷口長約4 公
      分、深約1.5 公分，丙○○呈現呼吸短促及臉色蒼白，血
      色素值8.1 g/dl，經胸部電腦斷層發現左側氣胸，立即給
      予胸管插入，一次引流出1000cc血液，嗣於外科加護病房
      ，於同年月29日轉至一般病房，於同年11月4 日出院，堪
      認告訴人丙○○當時所受穿刺傷之傷勢非輕，被告持刀刺
      入告訴人丙○○左胸時，即有致告訴人於死亡之犯意至明
      。
（三）雖被告及其辯護人均以被告當時已酒醉，辨識能力較差等
      語置辯，然查，被告於審理中並自承：當天伊自己先帶一
      瓶米酒過去，後來有很多人來喝，喝不夠伊一直去買，戊○○在拔菜，沒有喝到，我們因為這樣發生口角，先前有
      5、6人一起喝酒，但後來他們都先走，戊○○才跟伊發生
      口角，並打戊○○，後來伊被丙○○打1 拳後直接回家，
      騎腳踏車大約來回十分鐘就到了，刀子在家中取得。伊當
      天被丙○○打後有流血，伊回到家有拿衛生紙擦一擦而已
      ，沒有使用消毒藥水，之後伊就拿刀去找丙○○。該刀就
      是一般切水果的水果刀，該水果刀不能折，伊那天帶過去
      的水果刀並沒有刀鞘，刀刃的長度，應該與刀柄一樣長，
      伊刀刺向丙○○左胸後，好像有拔出，後來該刀掉在他家
      ，伊看他好像沒有怎樣，就騎腳踏車走了等語（見本院卷
      第69至72頁），由被告上開陳述內容堪認其雖有飲酒，然
      對於案發過程之細節均知之甚詳，且尚能安全的騎乘腳踏
      車往返約10餘分鐘之路程，顯見其辨識能力並無任何減損
      所降低。被告所辯不足採信，本件事證已經明確，被告犯
      行可以認定，應予依法論處。
二、核被告所為，係犯刑法第271條第2項、第1 項之殺人未遂罪
    、第277條第1項之傷害罪。被告已著手實施殺人行為，然未
    生死亡結果，其犯罪係屬未遂，應依刑法第25條第2 項規定
    ，按既遂犯之刑度減輕其刑。被告所犯殺人未遂與傷害罪，
    犯罪各別，罪名不同，應分論併罰。被告有事實欄所載之論
    罪科刑執行情形，5 年以內再犯本件有期徒刑以上之殺人未
    遂、傷害罪，為累犯，依刑法第47條第1 項規定加重其刑。
    爰審酌本案被告僅一言不合即毆打告訴人戊○○，嗣告訴人
    丙○○見狀毆打被告後，被告即生殺意，返家持刀再至告訴
    人丙○○工寮內尋仇，其惡性非輕，及告訴人所受傷勢程度
    、被告素行狀況、犯後已坦承大部分犯行等情狀，分別就殺
    人未遂及傷害罪量處如主文所示之刑，以資懲儆，並就宣告
    之傷害罪依中華民國96年罪犯減刑條例減輕其刑，兩罪定應
    執行刑。末查，扣案之刀柄1 把，為被告所有並供殺人犯罪
    所用之物，應依刑法第38條第1項第2款之規定，宣告沒收；
    刀刃部分因未扣案，且於案發後經警遍尋無著，足認業已滅
    失，故無庸宣告沒收，併予敘明。
據上論斷，應依刑事訴訟法第299條第1項前段，刑法第271 條第
2項、第1項、第277條第1項、第25條第2項、第47條第1項、第51
條第5款、第38條第1項第2 款，中華民國九十六年罪犯減刑條例
第2條第1項第3款、第7條，判決如主文。
本案經檢察官甲○○到庭執行職務
中　　華　　民　　國　　96　　年　　8　　月　　2 　　日
　　　　　　　　      　臺灣花蓮地方法院刑事第三庭
                            審判長法　官  鄭 培 麗
                                  法  官  鄭 光 婷
                                  法  官  張 嘉 芬
上列正本證明與原本無異。
如對本判決不服，應於送達後10日內，向本院提出上訴狀（應抄
附繕本）告訴人或被害人如對於本判決不服者，應具備理由請求
檢察官上訴，其上訴期間之計算係以檢察官收受判決正本之日期
為準。
                                  書記官
中　　華　　民　　國　　96　　年　　8 　　月　　2 　　日
附錄本判決論罪之法律條文：
中華民國刑法第271條第2項、第1項
（普通殺人罪）
殺人者，處死刑、無期徒刑或 10 年以上有期徒刑。
前項之未遂犯罰之。
中華民國刑法第277條第1項
（普通傷害罪）
傷害人之身體或健康者，處 3 年以下有期徒刑、拘役或 1 千元
以下罰金。
